---
title: "補足資料"
subtitle: "FOSS4G北海道 ハンズオンデイ: <br>モダンな方法で学ぶ、Rによる地理空間情報データの処理"
author: "瓜生 真也 @u_ribo"
date: "2017年6月30日"
output:
  xaringan::moon_reader:
    css: ja.css
    lib_dir: libs
    nature:
      ratio: "16:9"
      highlightStyle: github
      highlightLines: true
---

```{r setup, include = FALSE, purl = FALSE}
options(htmltools.dir.version = FALSE)
knitr::opts_chunk$set(cache = FALSE,
                      echo      = TRUE, 
                      tidy      = FALSE,
                      comment   = "#",
                      message   = FALSE, 
                      error     = FALSE, 
                      warning   = FALSE,
                      fig.align = "center")
library(remoji)
library(widgetframe)
```

# `r emoji("scroll")` 概要

これまでのセクションで導入したけど紹介しきれていない、セクションの中で登場しなかったけど便利なパッケージや小技の解説を時間の許す限り行います。

```{r}
library(sf)
```

---
# sfパッケージによる地物の生成

.pull-left[
- `st_point()`: ポイント
    - `st_multipoint()`
- `st_linestring()`: 線
    - `st_multilinestring()`
- `st_polygon()`: ポリゴン
    - `st_multipolygon()`
]

.pull-right[
```{r}
# ポイントとポイントの組み合わせがマルチポイント
c(st_point(1:2), st_point(5:6))
```
]

---
# 従来のspオブジェクトとの互換

```{r}
library(sp)
```

```{r, eval = TRUE, echo = FALSE, purl = FALSE}
sp.rumoi <- rgdal::readOGR("../inst/09留萌/09留萌_小班.shp")
```

```{r, eval = FALSE, echo = TRUE}
sp.rumoi <- rgdal::readOGR("inst/09留萌/09留萌_小班.shp")
```

```{r}
class(sp.rumoi)
```

---
# 従来のspオブジェクトとの互換

- `st_as_sf()`... spからsf
- `as("Spatial")`... sfからsp

```{r}
sf.rumoi <- sp.rumoi %>% st_as_sf()
class(sf.rumoi)

sf.rumoi %>% as("Spatial") %>% class()
```

---
# 読み込みと書き込み

`sf::st_drivers()`で出力されるファイル形式・データベースに対応。

- `st_read()`
- `st_write()`

---
# データベース(PostgreSQL)への接続

```{r, eval = FALSE, echo = TRUE}
library(DBI)
library(RPostgreSQL)
conn = dbConnect(PostgreSQL(),
                 dbname = "postgis",
                 user = "username",
                 password = "password")
st_read_db(conn, query = "SELECT * FROM scheme.table")
dbDisconnect(conn)
```

---
# 2点間の距離を求める

.pull-left[
- `sp::spDists()`
- `geosphere::distGeo()`
- `fuzzyjoin::geo_join()`
- `geosphere::distHaversine()`
- ...
]

.pull-right[
```{r}
# 札幌駅
point.spr.st <- st_point(c(141.3509218, 43.06866))

x <- st_sfc(
  point.spr.st,
  crs = 4326)

# ACU
y <- st_sfc(
st_point(c(141.34807, 43.06608)),
crs = 4326
)

st_distance(x, y)
```
]

---
# jpndistrict

このハンズオンで利用したパッケージ (国土数値情報の行政区域データ)をR上に読み込み

<https://github.com/uribo/jpndistrict/>

```{r, eval = FALSE}
library(sf)
library(jpndistrict)
df.spr <- spdf_jpn_cities(1, 
                          jis_code_city = c("01101", "01102", "01103", "01104", "01105", 
                                            "01106", "01107", "01108", "01109", "01110"))

df.spr %>% st_as_sf() %>% 
  st_union() %>% 
  plot()
```

---
# jpmesh

<https://github.com/uribo/jpmesh>

```{r}
library(jpmesh)
library(dplyr)
meshcode_to_latlon(5133)
meshcode_to_latlon(51337783)

latlong_to_meshcode(34.583333, 133.875, order = 2)

data("jpnrect")
d <- jpnrect %>% 
  rowwise() %>% 
  mutate(st_point = st_sfc(st_point(c(longitude, latitude)))) %>% 
  ungroup() %>%
  st_as_sf()

# plot(d["mesh_code"])
```

---
# その他のパッケージ

- [mapview](https://github.com/r-spatial/mapview)
- [lawn](https://github.com/ropensci/lawn)
- [geojsonio](https://github.com/ropensci/geojsonio)
- [prettymapr](https://github.com/paleolimbot/prettymapr)
- [osmdata](https://github.com/ropensci/osmdata)
- [geofacet](https://github.com/hafen/geofacet)
